【裁判字號】    88,訴,1528
【裁判日期】    890710
【裁判案由】    偽造文書
【裁判全文】
臺灣臺北地方法院刑事判決                        八十八年度訴字第一五二八號
    公  訴  人  臺灣臺北地方法院檢察署檢察官
    被      告  甲○○
    選任辯護人  葉繼學
右列被告因偽造文書等案件，經檢察官提起公訴（八十八年度偵字第五八四二號），
本院判決如左：
    主  文
甲○○無罪。
    理  由
一、公訴意旨如附件起訴書所載。
二、按法院不得就未經起訴之犯罪審判；又犯罪事實應依證據認定之，無證據不得推
    定其犯罪事實；另不能證明被告犯罪者，應諭知無罪之判決，刑事訴訟法第二百
    六十八條、第一百五十四條、第三百零一條第一項分別定有明文。再法院除案件
    有牽連犯或連續犯等關係，不得就未經起訴之犯罪事實審判（最高法院四十五年
    台上字第一二四二號判例可資參照）。
三、訊據被告甲○○固承認曾買得車牌號碼ＭＶ〡八六一六號及ＡＶ〡六０六三號系
    小客車，且於八十八年二月十二日向台北市監理處領用車牌號碼ＤＮ〡五０四０
    號牌照，然否認有何偽造文書犯行，辯稱：其係用點交車即車牌號碼ＭＶ〡八六
    一六號自小客車之車身，廢棄車即車牌號碼ＡＶ〡六０六三號自小客車之引擎，
    即使用車牌號碼ＡＶ〡六０六三號自小客車之證件，申請車牌號碼ＤＮ〡五０四
    ０號自小客車之牌照，並無將車牌號碼ＡＶ〡六０六三號之車身號碼偽刻成ＭＶ
    〡八六一六號之車身號碼等語。經查：
（一）車牌號碼ＡＶ〡六０六三號自小客車為被告先前向建榮空調有限公司所購得，
      被告並於八十八年一月間經由法院拍賣買得與上開ＡＶ〡六０六三號自小客車
      相同車型廠牌之車牌號碼ＭＶ〡八六一六號自小客車，嗣後被告於八十八年一
      月七日先將車牌號碼ＡＶ〡六０六三號自小客車牌照辦理繳銷牌照登記，復於
      同年二月十二日以車牌號碼ＭＶ〡八六一六號自小客車車身，組裝車牌號碼Ａ
      Ｖ〡六０六三號引擎，再重新登檢領用ＤＮ〡五０四０號牌照等情，為被告所
      自承，並有台北市監理處八十九三月十六日北市監三字第八九六０七七六一０
      ０號函附卷可稽。而被告雖辯稱：並未偽造、變造上開車牌號碼ＭＶ〡八六一
      六號及ＡＶ〡六０六三號車體之車身號碼云云。惟已辦妥繳銷牌照登記之車輛
      不得組裝其他車輛之車身或引擎，重新申領牌照之事實，有台北市監理處北市
      監三字第八九六一三七九七００號函在卷可佐。本件被告係先將車牌號碼ＡＶ
      〡六０六三號之車身號碼ＫＦ１─七五０一二七切割下來，焊接於車牌號碼Ｍ
      Ｖ〡八六一六號之車身上，偽造表示車輛身分具有一定用意證明之車輛車身號
      碼，再利用不知情之證人陳森村重新拼裝車牌號碼ＡＶ〡六０六三號之引擎，
      沿用原先業已繳銷牌照之ＡＶ〡六０六三號自小客車文件，向台北市監理處重
      新申請牌照，使台北市監理處承辦人員審核時不知該車車身號碼已遭偽造，實
      為拼裝車，誤認該車即係原車牌號碼ＡＶ〡六０六三號自小客車，符合重新發
      放牌照之規定，因此核發ＤＮ〡五０四０號牌照予被告等情事，業據被告於警
      訊時坦承（見偵查卷第十二頁），並經證人陳森村證述無誤（見偵查卷第十五
      頁反面、第十六頁），復有車牌號碼ＡＶ〡六０六三號車身（車身號碼業已遭
      切割，引擎亦已取下，見偵查卷第三二、三五頁）、焊接於車牌號碼ＤＮ〡五
      ０四０號之車身號碼照片（見偵查卷第三五頁）、車牌號碼ＭＶ〡八六一六號
      、ＡＶ〡六０六三號、ＤＮ〡五０四０號等自小客車新領牌照登記書、行車執
      照等車籍資料在卷足憑。則被告顯明知拼裝車無法重新申領牌照，乃意欲魚目
      混珠，將已繳銷牌照之ＡＶ〡六０六三號車身號碼切割，以焊接方式接於他台
      車之車身，偽造該車之車身號碼，再拼裝原ＡＶ〡六０六三號引擎，重新申請
      牌照，使台北市監理處據以核發ＤＮ〡五０四０號牌照，故車牌號碼ＤＮ〡五
      ０四０號自小客車之車身號碼、引擎號碼方與原ＡＶ〡六０六三號之車身號碼
      、引擎號碼完全相同，且ＤＮ〡五０四０號自小客車新領牌照登記書亦特別註
      明本件申請為繳銷重領、原車號為ＡＶ〡六０六三號，被告所辯，尚無可採，
      被告確偽造ＡＶ〡六０六三號之車身號碼，以便重新申請牌照等情，洵堪認定
      。
（二）公訴意旨雖亦認被告偽造車身號碼，以便重新申請牌照，然卻認被告係將車牌
      號碼ＡＶ〡六０六三號之車身號碼塗銷，將車身號碼偽刻為車牌號碼ＭＶ〡八
      六一六號之車身號碼，且係使用車牌號碼ＭＶ〡八六一六號之引擎重新組裝車
      輛，與實際上被告係將車牌號碼ＭＶ〡八六一六號之車身偽造ＡＶ〡六０六三
      號之車身號碼，且係使用ＡＶ〡六０六三號之引擎組裝車輛之事實，迥不相同
      ，且無從認定公訴人僅係誤載車號，二者犯罪事實並不相同，不具有同一性，
      亦無任何裁判上一罪之法律關係，使起訴效力及於全部，則公訴人起訴之犯罪
      事實既未就上開偽造ＡＶ〡六０六三號車身號碼之犯罪事實提起公訴，本院自
      無從就未經起訴之犯罪事實審判，此外復查無其他積極證據足資證明被告有何
      公訴人所指犯行，不能證明被告犯罪，則揆諸上開說明，自應為被告無罪之諭
      知。
四、至被告另涉犯偽造ＡＶ〡六０六三號車身號碼，藉以組裝車輛，重新申請牌照之
    犯罪事實，仍應由公訴人另行偵查追訴，併予敘明。
據上論斷，應依刑事訴訟法第三百零一條第一項，判決如主文。
本案經檢察官孟令士到庭執行職務
中      華      民      國      八十九    年      七      月    十      日
                                    臺灣臺北地方法院刑事第五庭
                                        法  官  陳  容  正
右正本證明與原本無異
如不服本判決，應於判決送達後十日內，向本院提出上訴狀。
                                        書記官  林  妙  穗
中      華      民      國      八十九    年      七      月    十四    日


司法院資訊處製作；財團法人民間司法改革基金會備份。
